臺灣桃園地方法院民事裁定　　　　　100年度司養聲字第286號
聲　 請　 人
即　被收養人　蔡巧熙
法 定 代理人　林珠寶
上列聲請人聲請養父母死亡後許可終止收養事件，本院裁定如下
：
    主      文
許可終止聲請人蔡巧熙（女，民國○○年○○月○○日生，身分證統一
編號：Ｚ000000000號）與蔡盛坤間之收養關係。
聲請程序費用由聲請人負擔。
    理      由
一、按「養父母死亡後，養子女得聲請法院許可終止收養。」、
    「養子女為滿七歲以上之未成年人者，其終止收養之聲請，
    應得收養終止後為其法定代理人之人之同意。」、「法院認
    終止收養顯失公平者，得不許可之。」，民法第1080條之1
    第1 、3 、4 項分別定有明文。又「民法第一千零八十條第
    二項、第一千零八十條之一第一項所定聲請認可、許可終止
    收養事件，由養子女住所地之法院管轄。」，非訟事件法第
    136 條亦有明文。
二、本件聲請意旨略以：聲請人蔡巧熙（女，民國82年10月07日
    生，身分證統一編號：Ｚ000000000號）為滿7 歲之未成年人
    ，原為蔡盛坤（男，民國○○年○○月○○日生）與林秋花（女，
    民國○○年○○月○○日生）之養女。茲因收養人即養父蔡盛坤於
    92年05月24日死亡，且聲請人於長大後期待返回生母家，經
    徵得收養終止後聲請人之法定代理人即生母林珠寶之同意，
    聲請人除與收養人即養母林秋花合意終止收養關係並另案向
    鈞院聲請認可外，爰依民法第1080條之1 第1 項規定，聲請
    許可終止其與養父蔡盛坤間之收養關係等語。
三、查聲請人主張之前揭事實，業經聲請人及關係人林秋花到庭
    陳述明確（見本院100 年11月30日訊問筆錄），復據本院依
    職權調取本院100 年度司家聲字第225 號卷宗核閱無訛，堪
    信為真實。另參諸上開案卷所附親愛社會工作師事務所100
    親桃字001070號函及財團法人中華民國兒童福利聯盟文教基
    金會兒盟北東收字第終花縣100006號函檢附之訪視報告內容
    略以：(1)案母（即關係人林秋花）表示與案父（即收養人蔡
    盛坤）未生育子女，因案主（即被收養人）為案父弟弟的小
    孩而收養，而案父於92年因癌症過世；現在案主長大了，想
    回案生母家，因此辦理終止收養。案主表示較喜歡案生母那
    邊的環境，喜歡鄉下的環境，想回那邊住，計畫工作，不想
    繼續升學，但還沒確定要找什麼工作；案主表示會常回來看
    案母，覺得兩邊的互動關係都很好。評估案主期待終止收養
    回到案生母家，但與案母關係並無不佳。(2)林小姐（即被收
    養人生母）表示，被收養人蔡小妹為其與配偶蔡盛忠先生第
    四個婚生子女，剛出生時便交由收養人即先生的哥哥與嫂嫂
    帶回照顧扶養至今，而生父蔡先生於十年前因肝病過世；林
    小姐現年52歲身體健朗，經濟上尚能支應未來的生活所需；
    如有需要自己的兒女們也可提供協助；林小姐表示蔡小妹逢
    年過節均會隨著收養人返鄉探親，直至去年才聽聞孩子有意
    終止收養，並希望取得原住民的身分；林小姐表示是孩子提
    出終止收養的需求，作為孩子的生母，也只能表達同意配合
    辦理，未來孩子要在哪生活，如何安排其就學問題，還是要
    視孩子本身的意願，就目前所知，蔡小妹目前仍會在收養家
    庭中生活、求學直至蔡小妹高中畢業等語。本院綜觀全卷與
    上揭訪視報告，足見被收養人之生母及養母均尊重被收養人
    回復與本生父母親子關係之意願，養母亦已與被收養人合意
    終止收養關係；又參酌被收養人生母之身心健康狀況、經濟
    狀況、支持系統等方面尚足供被收養人教養所需，且其與被
    收養人間長期均保持聯繫與互動，被收養人亦計畫於高中畢
    業後返回花蓮與生母共同生活及就業等情，是若仍繼續維持
    被收養人與養父原來之收養關係，反將使被收養人日後之就
    學、就養及生活照顧等各方面產生諸多不便，對未成年人自
    有不利影響。綜上所述，足認本件終止收養確實符合未成年
    子女之最佳利益，且查無終止收養有顯失公平之情形，準此
    ，聲請人聲請終止其與養父蔡盛坤間之收養關係，於法尚無
    不合，應予許可。另聲請人與養母林秋花合意終止收養關係
    並向本院聲請認可事件，業經本院100 年度司養聲字第225
    號裁定予以認可，附此敘明。
四、依非訟事件法第21條第1項前段，裁定如主文。
五、如不服本裁定應於送達後10日內向本院提出抗告狀，並繳納
    抗告費新臺幣1,000元。
中    華    民    國   100    年    12    月    28    日
                  家事法庭  司法事務官  蔡育庭
以上正本係照原本作成。